臺灣臺中地方法院刑事判決　　　　　　　　　　　　　九十年度訴字第二三八七號
　　公　訴　人　臺灣臺中地方法院檢察署檢察官
　　被　　　告　己○○
　　指定辯護人　本院公設辯護人　辛○○
右列被告因違反毒品危害防制條例案件，經檢察官提起公訴（八十九年度偵字第一七
六八二號及九十年度偵字第一四九一八號），本院判決如左：
    主  文
己○○販賣第二級毒品，處有期徒刑柒年，因販賣第二級毒品所得之新臺幣貳仟元，
沒收之，如全部或一部不能沒收時，以其財產抵償之；又連續轉讓第一級毒品，處有
期徒刑壹年貳月；又誣陷誣告他人犯毒品危害防制條例第十一條第一項之持有第一級
毒品罪，處有期徒刑陸月。應執行有期徒刑捌年陸月，因販賣第二級毒品所得之新臺
幣貳仟元，沒收之，如全部或一部不能沒收時，以其財產抵償之。
    事  實
一、己○○前於民國（下同）八十六年間因違反麻醉藥品管理條例案件，經臺灣高等
    法院臺中分院判處有期徒刑二月，緩刑二年確定，復經緩刑期滿刑之宣告失其效
    力，又於八十七年間因妨害兵役治罪條例案件，經臺灣臺南地方法院判處拘役二
    十日，於八十八年十一月二十五日易科罰金執行完畢（均未構成累犯），猶不知
    悔改，其基於意圖營利之犯意，於八十七年五月底某日，在臺中縣豐原市○○路
    附近某百姓公廟處，以新臺幣（下同）二千元之價格，販賣第二級毒品安非他命
    一包予庚○○，得款二千元。又基於轉讓第一級毒品海洛因之概括犯意，連續於
    八十八年六月間某日十七時許及其翌日十七時許，連續二日，在臺中縣豐原市總
    督戲院門口處，均轉讓數量約０點四公克之第一級毒品海洛因予丁○○，先後二
    次。嗣經警於八十九年十月二十三日十六時四十分許，在臺中縣豐原市○○路二
    九三巷四八弄六號己○○租處，持搜索票緝獲己○○，並在己○○上開租處二樓
    臥室扣得己○○持有之海洛因十七小包（淨重一百三十一點六一公克）及安非他
    命毛重十七點二公克、空袋一包、夾鏈空袋二大包、沾有海洛因殘渣之藥鏟五支
    、沾有海洛因殘渣之電子秤一台、研磨器一組及帳冊一本，己○○為圖脫免刑責
    ，意圖使戊○○受刑事處分，竟自八十九年十月二十四日起之警訊、偵訊，接續
    誣陷不相識之戊○○，假稱該批查獲之毒品均係「彭董」戊○○所有，於八十九
    年十月中旬寄放於上址租處，而誣陷戊○○持有第一級、第二級毒品罪。嗣經檢
    察官追查戊○○案情形，而查獲己○○誣陷戊○○之犯行；又經檢察官指揮內
    政部警政署臺中港務警察所就己○○使用之電話通聯紀錄進行過濾比對，而據與
    己○○有通聯往來之庚○○、丁○○供出毒品來源之一係己○○，始查獲己○○
    販賣安非他命予庚○○，及轉讓海洛因予丁○○之犯行。
二、案經臺中縣警察局霧峰分局、內政部警政署臺中港務警察所移送臺灣臺中地方法
    院檢察署檢察官偵查起訴。
    理  由
一、訊據被告己○○矢口否認有販賣安非他命、轉讓海洛因及誣告戊○○持有毒品犯
    行，辯稱：並未販賣安非他命予庚○○，也沒有送海洛因予丁○○，且查獲之毒
    品都是戊○○的，沒有誣陷他。庚○○指認我時，我人在監獄裡，在他指認我之
    前，他已被查獲二次，如果我有賣給他，他早就指認我了；丁○○係在同一天不
    同地被查獲，在霧峰分局他就說不認識我，如果我有賣給他，他在警局就可以指
    證我。八十九年十月二十三日在豐原被查獲持有之毒品都是戊○○的，沒有誣陷
    他；是戊○○在十月十一日晚上八點多回臺灣，到我家找我聊天，包包寄放我這
    裡，他就走了，就被后里警方查獲吸毒；那天戊○○帶包包來，有甲○○、乙○○、徐慶元、綽號育德、丙○○和我在場，他們都有看到，戊○○那天到我家有
    三個人，是戊○○、計程車司機和阿城云云。後於本院審理時又改口辯稱：查獲
    之安非他命毛重十七點二公克是我的，供吸食用的；其他查獲的物品都不是我的
    云云。惟查：
（一）被告販賣第二級毒品安非他命予庚○○之犯行部分：
    １業據證人庚○○多次指證在卷，其於警訊證稱：當初是以新臺幣二千元向己○○購買乙包安非他命等語（九十年五月十六日警訊），於偵訊亦證稱：有向己○○購買一次安非他命，大約是在八十七年五月間，他約我在豐原市○○路附
      近一間百姓公廟交易，該次購買二千元，我僅與他交易一次，所以記得很清楚
      ；他是開車前來，我是搭朋友的車子去的，我先到達，他才來，我上他的車，
      並進行交易，我拿現金二千元給他，他交給我一包安非他命，之後我下車，他
      開車先離開，該包安非他命的量可供吸食十餘次等語（九十年五月十六日偵訊
      ），互核相符，再參以本件係檢察官指揮警員就己○○使用之電話通聯紀錄進
      行過濾比對，清查與被告通聯且有施用毒品前科之人，經搜索庚○○住處，並
      據庚○○供出毒品來源之一係己○○，始查獲己○○販賣安非他命予庚○○犯
      行等情，亦據證人承辦警員楊志源陳述綦詳，足認證人庚○○所述應堪採信。
    ２再者，被告既不承認其有前開非法販賣安非他命予庚○○之事實，本院自無從
      查得其販入上開安非他命之真正價格及其是否因非法販賣安非他命予庚○○而
      獲得具體利潤之金額，然查安非他命價格非輕，取得不易，且為政府嚴予查緝
      之違禁物，而販賣安非他命之行為，依毒品危害防制條例四條第二項規定，處
      無期徒刑或七年以上有期徒刑，得併科新臺幣七百萬元以下罰金，其刑責甚重
      ，凡販賣安非他命者苟無利潤可圖，衡情應無甘冒被查緝法辦重刑之危險，而
      無端平價供應他人，基上說明，堪認本件被告販入安非他命之價格必較販出之
      價格為低，而有從中賺取差額利潤圖利之事實，被告具營利意圖甚明。
    ３再查，目前社會上非法販賣安非他命犯罪之型態不一，有所謂大盤、中盤或小
      盤販賣者，亦有吸食者彼此之間偶而互供有無之零星交易者，在屬前者之情形
      ，經深入查證，如機會掌握得宜，或許可查獲與非法販賣安非他命有關之販賣
      工具（諸如電子秤、分裝袋等物）或多數知情者或購買者之証詞，以作為法院
      判決認定之依據，然在偶發性零星交易之情形，因性質上無須使用販賣工具，
      且交易時間短暫，交易方法簡單隱密，在買賣雙方二人所在之場所一手交錢，
      一手交貨，交易對象單純，買方僅有一人，未必有他人知悉其事，苟非警方事
      先獲知情報而埋伏於交易現場當場查獲，否則往往僅能在事後，依據購買者之
      供出來源作為認定事實之主要依據，本件被告涉販賣安非他命予庚○○即為此
      種犯罪類型，法院固不應僅憑購買者片面之指證，不查明是否與事實相符即遽
      以認定被告販賣安非他命犯行，然苟証人之指証並無重大矛盾瑕疵，其指証內
      容在客觀上亦未違背經驗法則與論理法則，亦不應僅因無法查得其他直接佐証
      ，即遽對被告為無罪之諭知，而法院為判斷購買者即證人所為之購買來源是否
      真實可信，仍應進一步詳查購買者即證人與被告之關係、有無恩怨糾葛，確認
      證人無挾怨誣陷被告之可能後，再觀察被告是否有沾染安非他命之惡習及其與
      安非他命接觸之程度，以及證人所述其向被告購買安非他命之時間、地點、價
      額、次數及數量是否明確，前後是否相符，有無重大矛盾或瑕疵（如輕微出入
      尚無大礙），其指證之語意是否堅決，態度是否肯定，有無猶疑反覆，被告否
      認之態度，以及所為各項辯解，及其聲請調查之證據，是否可推翻證人對其不
      利之指證，而採為其有利之認定依據等，以作為認定被告是否犯罪之依據，經
      查本件被告確有於事實欄所載時地販賣安非他命予庚○○之事實，業經本院依
      上述證據認定原則逐步詳予分析判斷，經反覆斟酌，確認被告有前述販賣安非
      他命予證人庚○○之事實無訛。
    ４至證人庚○○雖於本院改口證稱：偵訊所述是我編的，那時想交保；我不認識
      己○○云云，惟查，證人庚○○與被告確係相識，亦據被告於警訊供稱：認識
      庚○○，我們是朋友；與庚○○沒有怨隙等語（九十年五月二十四日警訊），
      且本件係經警追查己○○之通聯紀錄，而追查與己○○有通聯往來之庚○○等
      情，亦據證人即承辦警員楊志源陳明在卷，證人庚○○與被告己○○既有通聯
      往來，足見被告確與庚○○相識，庚○○竟於本院證稱：不認識被告云云，顯
      非可採，且倘二人均不相識，復無怨隙，何以證人庚○○竟指證被告販賣安非
      他命？是證人庚○○於本院所述顯係迴護被告之詞，自非可採。另被告辯稱：
      庚○○指認其涉有販賣安非他命犯行，其在臺中監獄執行云云，惟證人庚○○
      係指認被告在八十七年五月間販賣安非他命，而被告於八十七年五月間並未在
      監或在押乙節，有法務部在監在押資料表在卷可佐，至證人庚○○於九十年五
      月十六日指認曾向被告購買安非他命之時，被告雖係在監執行，亦與被告有無
      販賣安非他命予庚○○無涉，是被告所辯，不足為有利之認定，被告販賣安非
      他命予庚○○犯行堪予認定。
（二）被告轉讓海洛因予丁○○之犯行，亦據證人丁○○多次證述在卷，其於警訊即
      證述：曾在八十八年六、七月間，在豐原市總督戲院門口，向己○○購買半錢
      之海洛因共二次等語，於偵訊亦證述：（檢察官問：八十八年六、七月間，在
      豐原市總督戲院門口，向己○○購買海洛因二次是否？）錢還沒有給他，他說
      要給我試吃；二次的時間隔天而已；每次給的數量大概可以吸用二次。（檢察
      官問：為何會在總督戲院門口？）是我約他的，我先到達，他二次均騎機車前
      來，直接交給我，之後他就離開，他有將機車熄火，他的毒品是放在褲袋內，
      二次都是在下午五時許；他是以手握著交給我的，所以其他人不知道，因為不
      顯眼等語（九十年七月六日偵訊），於本院亦證稱被告確實有轉讓海洛因之事
      ，其證述：是被告拿給我的，不用錢，是被告送我的，是八十八年幾月份我忘
      了，是在豐原總督戲院交給我，共一次；確實被告有送海洛因給我，約可吸
      二、三次的量等語（九十年十一月六日本院訊問），證人丁○○於警訊、偵訊
      及本院，就被告交付海洛因之時間地點均大致一致，足見其顯非誣指，又綜合
      證人丁○○於警訊、偵訊及本院之證述，雖證人丁○○於警訊指稱被告販賣，
      惟對價格多少並未提及，其於偵訊及本院改稱係轉讓，且其於偵訊亦說明被告
      將海洛因交付時說明是贈與其試吃，尚未交付金錢予被告等情，是應認證人丁○○於偵訊及本院所述被告係轉讓而非販賣海洛因一節，較為可採，另證人丁○○雖就被告轉讓海洛因之次數，於警偵訊稱次數為二次等語，於本院改稱為
      一次云云，惟其於本院所述係迴護被告之詞，應以警偵訊較堪採信。再查，被
      告於警訊即供稱：認識丁○○，我們是朋友等語，是其既與丁○○係屬朋友，
      丁○○自無設詞誣陷之理，再參以本件查獲被告轉讓海洛因予丁○○之犯行，
      係檢察官指揮內政部警政署臺中港務警察所就己○○使用之電話通話紀錄進行
      過濾比對，再據與己○○有通聯往來之丁○○供出毒品來源之一係己○○等情
      ，亦據證人即承辦警員楊志源陳述綦詳，是證人丁○○所述應堪採信。被告雖
      否認轉讓海洛因予丁○○犯行，辯稱：丁○○在霧峰分局說不認識我云云，惟
      查，丁○○係於九十年四月六日始為警查獲施用毒品犯行，其自警訊即指認被
      告己○○係其施用海洛因毒品之來源，有證人丁○○警訊筆錄可佐，是被告所
      辯顯非可採，其轉讓海洛因犯行亦堪認定。
（三）被告誣告戊○○持有扣案之第一級毒品、第二級毒品犯行部分：
    １查警方確於八十九年十月二十三日在己○○租住處查獲扣案海洛因十七小包淨
      重一百三十一點六一公克、安非他命毛重十七點二公克及沾有海洛因殘渣之藥
      鏟五支及電子秤一台，有搜索扣押證明筆錄、刑事案件報告書可佐（臺灣臺中
      地方法院檢察署八十九年度偵字第一七六八二號卷第三０、四七頁），其中扣
      案之第一級毒品海洛因十七包，驗餘淨重一三一點六一公克，包裝重十一點零
      二公克，純度百分之四八點九八，純質淨重六十四點四六公克，亦經法務部調
      查局八十九年十一月十五日鑑定通知書可佐；另扣案之藥鏟五支及電子秤一台
      經檢驗結果，均檢測出海洛因成份，亦有內政部警政署刑事警察局九十年一月
      十八日刑鑑字第五五六八號鑑驗通知書可佐，合先敘明。又查，上開海洛因、
      安非他命及沾有海洛因殘渣之藥鏟五支、電子秤一台確實並非戊○○所有等情
      ，業據被告於本院審理時坦承：扣案之安非他命係我所有，供吸食之用等語，
      復據證人戊○○於偵訊否認上開查獲之第一級、第二級毒品為其所有，且查，
      檢察官於八十九年十二月七日偵訊，提解戊○○在內之五名人犯命被告指認何
      人係戊○○，被告竟無法指認戊○○係何人，亦有勘驗筆錄及偵查筆錄（同上
      偵卷第六三頁）在卷可稽，顯見被告與戊○○並不熟識，而無法當庭認出戊○○；再查，戊○○甫於八十九年十月十日自大陸返抵臺灣，同年十月十二日凌
      晨四時五十分即在后里收費站北向處為警查獲等情，業據證人戊○○証述：我
      坐計程車回家在后里被查獲；護照、台胞証放在車上；那名司機姓名不知道；
      我人直接被移送到地檢署，行旅留在計程車上等語（八十九年十一月二十一日
      、十二月七日偵訊）在卷，並有內政部警政署國道公路警察局第三警察隊解送
      人犯報告書可佐，倘戊○○於返國後即至被告租處，將上開扣案物品寄放於被
      告租處，則二人應交情匪淺，被告豈可能於偵訊時無法指認戊○○？再參以證
      人即與被告同時地被員警查獲其持有刀械之乙○○，其於臺灣臺中地方法院檢
      察署偵查中，亦在無法自十五人中指認戊○○後，坦認係因受被告慫恿，欲將
      罪責推卸予戊○○等情無誤，其坦承：刀械是阿敏寄放的，當時被捕己○○叫
      我說是戊○○的，刀械不是戊○○交給我的；己○○在車上告訴我，說將東西
      推給彭董（指戊○○）等語，足見被告亦曾指示同被查獲之乙○○一併將罪責
      推給戊○○，倘被告與戊○○交情匪淺，被告豈可能指示同時地被查獲之乙○○併將罪責推給戊○○？又本件查扣之海洛因十七小包淨重一百三十一點六一
      公克，安非他命毛重達十七點二公克，數量非微，價值顯非低微，倘係戊○○
      將上開物品置放於並不熟識之被告租處，亦與常情有違，是證人戊○○所述上
      開查獲之第一級、第二級毒品非其所有等情，較堪採信。
    ２另被告辯稱戊○○帶裝有扣案毒品之包包寄放於其租屋處，有證人丙○○、乙○○、甲○○在場云云，惟證人丙○○證稱：戊○○進來我就上樓，也沒有介
      紹我跟戊○○認識，因為己○○開門時有稱呼他彭董，我現在才知道他叫戊○○。（法官問你怎麼會知道戊○○就是彭董？）因為去我們那裡姓彭的人不多
      。八十九年十月二十三日我跟己○○一起被霧峰分局抓到時，有聽己○○說過
      毒品是戊○○寄放在他那裡，我沒有親眼看到戊○○寄放毒品在己○○那裡。
      我見到戊○○這個人過一個月左右，我們被霧峰分局查獲云云，依證人丙○○
      證詞，既無人介紹「彭董」予證人丙○○認識，丙○○尚且於本院訊問時始知
      戊○○姓名，則何以對本院詢問：「是否認識戊○○？」「詳述見到戊○○之
      情形。」竟即能了解戊○○即是彭董之人？再參以證人丙○○於八十九年十月
      二十三日被告為警查獲時，亦在同一查獲地點三樓房間為警查獲，其於警訊即
      供證：警方在二樓房間內查獲之海洛因（毛重）一四０點二公克、安非他命十
      七點二公克、殘渣海洛因空袋一包、夾鏈空袋二大包、藥鏟五支、電子秤一台
      、研磨器一組及帳冊一本係己○○所有等語（八十九年十月二十三日警訊），
      隻語未提上開物品係何人交付予己○○，顯見證人丙○○並未見聞且確知戊○○有帶包包寄放於己○○租處，僅因日後聽聞己○○說毒品是戊○○寄放的，
      即於本院為上開證述，其證詞自非可採；另證人甲○○證述：戊○○和兩個朋
      友來，戊○○來時，乙○○在房子裡面睡覺云云，與被告所述乙○○也在場之
      情形不符，亦與被告所述戊○○帶二個朋友，但只有一個朋友在場之情形不同
      ，亦與證人乙○○所述當時丙○○、甲○○並不在場等情不符（參見本院九十
      一年一月二十六日訊問本院卷一一０頁），是證人丙○○、甲○○、乙○○上
      開證述，無非迴護被告之詞，均非可採。
    ３至被告一度辯稱：查獲之毒品海洛因及安非他命係戊○○所寄放；租處並有戊○○之護照及台胞證云云，並有自被告租處查扣之戊○○護照及台胞證可佐，
      惟證人戊○○証稱：我坐計程車回家在后里被查獲；護照、台胞証放在車上；
      那名司機姓名不知道；我人直接被移送到地檢署，行旅留在計程車上等語（八
      十九年十一月二十一日、十二月七日偵訊）在卷，是尚難依被告租處有證人戊○○之護照及台胞證，而為有利被告之認定；又被告一度辯稱：並未誣陷戊○○，不知戊○○寄放之包包放置毒品云云，惟查，上開查獲之海洛因十七小包
      淨重一百三十一點六一公克、安非他命毛重十七點二公克等毒品及夾鏈空袋二
      大包、藥鏟五支、電子秤一台、研磨器一組等物品，均係在被告租處二樓臥室
      之垃圾桶內及桌上所查獲，亦據證人即查獲時在場之陳敏慧於警訊供證在卷（
      八十九年十月二十三日警訊），倘戊○○有寄放包包，且被告不知其內所放置
      係屬毒品等物，豈可能於查獲前將上開海洛因及安非他命等毒品放置於垃圾桶
      內？是被告所辯，顯非可採。事証明確，被告右揭犯行堪予認定。
二、核被告己○○販賣毒品安非他命予庚○○之行為，係犯毒品危害防制條例第四條
    第二項之販賣第二級毒品罪；被告轉讓毒品海洛因予丁○○之行為係犯毒品危害
    防制條例第八條第一項之轉讓第一級毒品罪；再按，毒品危害防制條例第十六條
    規定「栽贓誣陷或捏造證據誣告他人犯本條例之罪者，處以其所誣告之罪之刑」
    ，該條係刑法第一百六十九條第一項之特別法，自應優先於刑法第一百六十九條
    第一項而適用，最高法院九十年台非字第七二號判決可資參照，是被告誣陷戊○○持有扣案毒品之行為，依同法第十六條規定，應分別處以所誣告之罪，故此部
    分應係犯毒品危害防制條例第十六條、第十一條第一項之誣陷他人持有第一級毒
    品罪及毒品危害防制條例十六條、第十一條第二項之誣陷他人持有第二級毒品罪
    。又被告因販賣安非他命而持有安非他命、因轉讓海洛因而持有海洛因之低度行
    為，應分別為其販賣安非他命、轉讓海洛因之高度行為所吸收，不另論罪。另被
    告先後二次轉讓毒品海洛因予丁○○之行為，時間緊接，所犯罪名相同，顯係出
    於概括犯意反覆為之，為連續犯，應依刑法第五十六條之規定以一罪論，並加重
    其刑。又被告一誣陷行為，誣陷戊○○持有第一級、第二級毒品，係一行為觸犯
    二罪名，屬想像競合，從一重論以毒品危害防制條例第十一條第一項處斷。再被
    告所犯上開三罪，犯意各別，行為互殊，應予分論併罰。爰審酌被告遭查獲毒品
    後，竟推諉卸責而誣陷他人，其販賣、轉讓毒品予他人，造成毒品氾濫，足以使
    購買施用者導致精神障礙與性格異常，甚至造成人民生命健康受損之危險以及成
    癮性，其戕害國人身體健康，對社會影響甚鉅，及其販賣、轉讓之次數及數量，
    所得利益非鉅及犯後態度等一切情狀，各量處如主文所示之刑，併定其應執行之
    刑。又公訴人雖具體求刑，請求判處被告販賣第二級毒品部分有期徒刑八年，轉
    讓第一級毒品部分有期徒刑三年，誣陷他人持有毒品部分有期徒刑三年，惟本院
    審酌前述各項情節，認應各判處如主文所示之刑，已足收警惕之效，併予敘明。
三、扣案之海洛因十七小包淨重一百三十一點六一公克、安非他命毛重十七點二公克
    及沾有海洛因殘渣之電子秤、藥鏟，既非專供本件販賣安非他命、轉讓海洛因、
    誣告犯行所用之物，自不予宣告沒收。又被告販賣第二級毒品安非他命所得之財
    物二千元，依毒品危害防制條例第十九條第一項之規定應沒收之，如全部或一部
    不能沒收時，以其財產抵償之。
據上論斷，應依刑事訴訟法第二百九十九條第一項前段，毒品危害防制條例第四條第
二項、第八條第一項、第十六條、第十一條第一項、第二項、第十九條第一項，刑法
第十一條前段、第五十六條、第五十五條、第五十一條第五款，判決如主文。
中      華      民      國    九十一    年      七      月    二十九    日
                                        臺灣臺中地方法院刑事第四庭
                                            法  官    黃  家  慧
右正本證明與原本無異。
如不服本判決，應於判決送達後十日內向本院提出上訴狀，上訴於臺灣高等法院臺中
分院( 須附繕本 )。
                                            書記官
中      華      民      國    九十一    年      七      月    三十     日
附錄論罪科刑法條
毒品危害防制條例第四條第二項：
製造、運輸、販賣第二級毒品者，處無期徒刑或七年以上有期徒刑，得併科新臺幣七
百萬元以下罰金。
毒品危害防制條例第八條第一項：
轉讓第一級毒品者，處一年以上七年以下有期徒刑，得併科新臺幣一百萬元以下罰金
。
毒品危害防制條例第十六條：
栽贓誣陷或捏造證據誣告他人犯本條例之罪者，處以其所誣告之罪之刑。
毒品危害防制條例第十一條第一項、第二：
持有第一級毒品者，處三年以下有期徒刑、拘役或新臺幣五萬元以下罰金。
持有第二級毒品者，處二年以下有期徒刑、拘役或新臺幣三萬元以下罰金。
